【裁判字號】    90,易緝,114
【裁判日期】    900613
【裁判案由】    贓物
【裁判全文】
臺灣板橋地方法院刑事判決                          九十年度易緝字第一一四號
    公  訴  人  臺灣板橋地方法院檢察署檢察官
    被      告  乙○○
右列被告因贓物案件，經檢察官提起公訴（八十六年度偵字第一二八０六號），本院
判決如左：
    主  文
乙○○故買贓物，累犯，處有期徒刑捌月，併科罰金壹萬元，罰金如易服勞役，以參
佰元折算壹日。
    事  實
一、乙○○曾於民國（下同）八十二年間因偽造文書案件，經台灣台中地方法院判處
    有期徒刑九月確定，於八十四年五月二十二日執行完畢。猶不知悛悔，前曾在臺
    中縣大里市○○路四九七之二號經營「朝章汽車修護廠」，兼營二手汽車買賣，
    竟於八十六年二月二十六日中午，在臺北縣三重市重陽橋下附近，明知一名自稱
    為「魏竹爐」之真實年籍不詳男子（真實姓名為魏竹爐之男子業於八十五年十一
    月十二日死亡）所兜售之頂拼完成後懸掛車牌號碼ＪＵ─三五六九號寶馬牌自用
    小客車，係來路不明之贓車（以下簡稱系爭自用小客車，該車實係以甲○○於八
    十六年一月二十六日，在臺北縣中和市○○路六三四之十七號前被竊之車號ＨＡ
    ─五一五一號自用小客車之車體，藉由購得林秀光因變賣不堪修繕之車號ＪＵ─
    三五六九號肇事自用小客車之車籍資料，加以頂拼並變造汽車引擎號碼而成），
    竟基於故買贓物之犯意，仍以不詳之低價予以買受，旋即於八十六年二月二十八
    日之前，透過知情之魏士深介紹，而出售予知情為贓車之陳善錫，陳善錫再將之
    轉售予知情之蔡訓誠，蔡訓誠再轉售予知情之呂義榮（魏士深、陳善錫、蔡訓誠
    、呂義榮四人已先後由本院以八十七年度易字第二四０七號案件判決在案）。呂
    義榮再轉售予不知情之買主陳世昌。嗣經警於八十六年三月十九日，在嘉義縣水
    上鄉大崙村大崙一三八號陳世昌住處查獲前開贓車頂拼之自用小客車後，循線查
    知上情。
三、案經臺北市政府警察局中山分局報請台灣板橋地方法院檢察署檢察官偵查起訴。
    經本院於八十八年十一月十日發布通緝後，迄九十年五月二十四日始緝獲。
    理  由
一、訊據被告乙○○固坦承於八十六年二月二十六日中午，在臺北縣三重市重陽橋下
    附近，向自稱為「魏竹爐」之真實年籍不詳男子表示欲購買前開系爭自用小客車
    ，並經由魏士深介紹欲轉賣前開系爭自用小客車予陳善錫等情，惟矢口否認右揭
    犯行，辯稱：伊本欲自己買下系爭自用小客車再轉賣，以賺取價差，惟伊帶自稱
    「魏竹爐」男子至台中魏士深前開拖吊場後，因該「魏竹爐」與陳善錫互相認識
    ，伊不好意思從中賺錢，便由該「魏竹爐」與陳善錫雙方自行交易，伊僅為中間
    介紹人而已，陳善錫當場支付價款一半之現金並交付身分證予「魏竹爐」後，開
    走系爭自用小客車，其後隔一、二天，伊與「魏竹爐」把過戶完畢之證件拿去給
    陳善錫台中霧峰家，陳善錫當場簽發另一半尾款的即期支票交付給「魏竹爐」，
    伊幫「魏竹爐」去銀行領完錢後出來即轉交給「魏竹爐」，伊並不知道該車係頂
    拼贓車云云。惟查：
（一）系爭自用小客車之車身，係被害人甲○○於八十六年一月二十六日，在臺北縣
      中和市○○路六三四之十七號前被竊之原車號ＨＡ─五一五一號自用小客車之
      車體，車身號碼為ＷＢＡＨＢ６１０２０ＢＫ７２５７９號之事實，業據被害
      人甲○○於警訊時指訴在卷，其指稱：「我失竊一輛ＢＭＷ車號ＨＡ─五一五
      一號自用小客車，是於八十六年一月二十六日二時左右，在台北縣中和市○○
      路六三四之十七號前被竊，（問：本分局據報於八十六年三月十九日，前往嘉
      義縣水上鄉大崙村大崙一三八號查證ＪＵ─三五六九號自用小客車，車身號碼
      ＷＢＡＨＢ６１０９０ＢＫ７２２７２號明顯被變更打造後，再於該車後車位
      座墊底下取出ＢＭＷ公司暗中藏放之電腦條碼單，車身號碼ＷＢＡＨＢ６１０
      ２０ＢＫ７２５７９號，找出失竊ＨＡ─五一五一號自用小客車，是否你失竊
      車輛？）經我檢視後指認車身凹痕及警方查證電腦資料，確實是我失竊車輛無
      誤」等語綦詳（見偵卷第十五頁正面及反面），並有車輛竊盜、車牌失竊資料
      個別查詢報表─查詢車輛認可資料、以及被害人甲○○立具之贓物認領保管單
      各一份附卷足憑。而被害人甲○○所有之前開車輛車身號碼已遭偽造之事實，
      復有照片二張及原車身號碼之電腦條碼一紙附卷足稽（見偵卷第二十五頁正面
      至第二十七頁正面）。另ＪＳ─三五六九號車牌兩面，原係林秀光所有，原車
      輛於八十六年一月二日三時三十分許，在新竹發生車禍，因無法修理，遂透過
      余鴻順之介紹，以十五萬元代價，於八十六年一月二十一日，將該事故車連同
      車牌及車籍資料一併出售予韓君松之事實，亦據證人林秀光於警訊及本院訊問
      時、及證人余鴻順於本院訊問時、證人韓君松於警訊、本院及台灣新竹地方法
      院訊問時分別證述屬實（見偵卷第十七頁正面及反面、偵卷第七頁正面至第八
      頁正面、本院八十七年度易字第二四０七號案件八十九年二月一日訊問筆錄及
      該案中本院囑託台灣新竹地方法院對證人韓君松訊問之該院八十九年三月二十
      日訊問筆錄），復有該次買賣之汽車買賣合約書影本一份附卷可考（見偵卷第
      三十五頁正面）。本件遭查獲之系爭自用小客車確係甲○○所遭竊之車輛，經
      被偽造車身號碼後、懸掛ＪＳ─三五六九號車牌之頂拼贓車無訛。
（二）證人韓君松雖於警訊時證稱：伊係於「八十六年一月初」，向車主林秀光購得
      ＪＳ─三五六九號事故車，並於「八十六年一月十五日」，以十八萬元代價，
      將其所購得之前開林秀光所有ＪＳ─三五六九號事故車，透過案外人林文亮之
      介紹，而出售予自稱「魏竹爐」之成年男子云云（見偵卷第七頁反面），並提
      出買賣前開事故車之簽約日期為「八十六年一月十五日」、賣方為韓君松、買
      方為「魏竹爐」之汽車買賣合約書一份（見偵卷第三十六頁正面）。然查，林
      秀光確實係於「八十六年一月二十一日」當日，透過證人余鴻順之介紹，在林
      秀光位於新竹之住處，將其事故車出售予韓君松，當場由買賣雙方簽立汽車買
      賣合約書，林秀光同時當場收取韓君松所交付之現金十五萬元，並無另外期日
      履行交車手續，而於簽約後之不詳日期，始由韓君松自行前往ＪＳ─三五六九
      號事故車所停放之拖吊場取車等事實，已據證人林秀光及余鴻順於本院結證證
      述屬實，此有本院八十九年二月一日訊問筆錄附卷足徵，並有林秀光、韓君松
      、余鴻順所自承當場簽名之ＪＳ─三五六九號事故車買賣契約書一份在卷可稽
      （見偵卷第三十五頁正面），依上，則證人韓君松於警訊時所稱係於「八十六
      年一月初」向林秀光購入該事故車，而於「同年一月十五日」將該車出售予自
      稱為「魏竹爐」之男子云云，顯然與事實不符，且韓君松所提出之「八十六年
      一月十五日」將該事故車出售予自稱為「魏竹爐」男子之該份汽車買賣合約書
      亦顯係隱瞞真正之買賣時間而係事後往前倒填簽約日期。另經本院質之證人韓
      君松將所購ＪＳ─三五六九號事故車如何出售乙節，其答稱：於拖車當天直接
      帶買主去大有汽車修理廠拖走，伊與買主有簽訂契約，契約是在拖車當天簽立
      及付款，簽約地點在伊所經營之松億修車廠訂的，是透過林文亮之介紹而認識
      買主云云（見本院八十七年度易字第二四０七號案件八十九年二月一日訊問筆
      錄），惟質諸韓君松如何與介紹人林文亮聯絡，其竟答稱：「不知」，且經本
      院隔離訊問結果，證人林秀光及余鴻順均一致證稱林秀光與韓君松買賣前開事
      故車之時間確係於八十六年一月二十一日，且係於林秀光回國後始簽約，再由
      韓君松自行前往取車等語甚明（見本院前開訊問筆錄），惟證人韓君松卻稱係
      林秀光出國前先交車，待林秀光回國後始簽約云云，顯故意隱匿實情，其言無
      足採信。而真正之魏竹爐其人，早於八十五年十一月十二日即死亡，亦經警方
      查明，並有魏竹爐之口卡影本一份與本院八十五年度易字第七０四八號刑事判
      決一份足參。
（三）被告乙○○於偵查中供承：伊認識該自稱「魏竹爐」男子已有約二年時間，因
      伊以前是修理汽車的，而認識該「魏竹爐」，並有留呼叫器給該自稱「魏竹爐
      」男子，是該自稱「魏竹爐」男子聯絡伊的等語在卷（見偵卷第七十三頁反面
      ），而其於警訊時卻稱：伊與該自稱「魏竹爐」男子以前不認識云云，顯然不
      實在。且經本院依據被告乙○○於警訊所供關於自稱「魏竹爐」男子當時所留
      呼叫器聯絡電話號碼「0000000呼叫九八九八」，向達信傳訊股份有限
      公司函詢結果，經該公司函覆：「經查本公司目前無此客戶，之前也未有，故
      無法提供客戶資料」在卷，此有達信傳訊股份有限公司八十七年六月六日函一
      份附卷可稽（見本院八十七年度易字第二四０七號審理影印卷第二十二頁正面
      ），顯見被告乙○○於警訊所言並非實在，而應以其偵查中所供之詞方可採信
      。
（四）又被告乙○○已於警訊時供承確實係其本人賣系爭自用小客車予同案被告陳善
      錫（見偵卷第五頁），核與同案被告魏士深迭於警訊、偵查及本院審理時均供
      稱係其介紹被告乙○○與陳善錫雙方交易系爭自用小客車等語（見偵卷影印卷
      第九頁正面及反面、第七十三頁反面至第七十四頁正面、本院八十七年度易字
      第二四０七號審理影印卷第八頁反面）之情相符，亦核與同案被告陳善錫迭於
      警訊、偵審中所供承其係透過魏士深之介紹向被告乙○○購買系爭自用小客車
      （見偵卷第十頁正面及反面、本院八十七年度易字第二四０七號審理影印卷第
      二宗第十三頁、第十四頁）等情一致，被告乙○○於本院改辯稱並非伊賣系爭
      自用小客車予陳善錫，係自稱「魏竹爐」男子賣給陳善錫，伊僅係介紹云云，
      顯非可採。
（五）被告乙○○於警訊時供稱與陳善錫交易時，僅交付系爭自用小客車及該車行車
      執照予陳善錫，車籍資料則留在自稱「魏竹爐」男子處（見偵卷第五頁反面）
      。按一般人購車時，無不知悉應取得車籍資料，並核對車輛之車身號碼、引擎
      號碼與車籍資料是否相符，以免購得來路不明之車輛。被告乙○○係專門從事
      中古汽車之買賣及修理汽車，已由其於陳明於卷，被告乙○○對於各種車輛之
      廠牌、車況，車身號碼及引擎號碼位置何在、有無遭偽造或變造情形、車輛哪
      些部位（除車身號碼及引擎號碼外，其餘如安全帶、座墊等處）會有原車廠之
      註記或標示以供查證等專業知識，無不瞭若指掌。其對於該車之車身號碼、引
      擎號碼所在處有無被重新噴上黑漆，而顯示可能係偽造或變造之情形，以及其
      餘可查知是否係贓車之細節，均應知之甚稔，卻於僅看車輛而完全未核對車籍
      資料下，即購入系爭自用小客車，顯與常理不合，其辯稱不知係贓車云云，顯
      非可採。本件事證已明，被告乙○○犯行洵堪認定。
二、核被告乙○○所為，係犯刑法第三百四十九條第二項故買贓物罪。查被告乙○○
    曾於八十二年間因偽造文書案件，經台灣台中地方法院判處有期徒刑九月確定，
    於八十四年五月二十二日執行完畢，有台灣高等法院刑案記錄簡覆表一份附卷足
    憑，其於有期徒刑執行完畢後五年內，再犯本件有期徒刑以上之罪，應依累犯之
    例，加重其刑。爰審酌被告乙○○素行、品行、智識程度、犯罪動機、目的、手
    段、所生危害、犯後否認、毫無悔意、態度欠佳等一切情狀，量處如主文所示之
    刑，並就罰金部分均諭知易服勞役之折算標準，以示儆懲。
據上論斷，應依刑事訴訟法第二百九十九條第一項前段，刑法第三百四十九條第二項
、第四十七條、第四十二條第二項，罰金罰鍰提高標準條例第一條前段、第二條，判
決如主文。
本案經檢察官賴惠慈到庭執行職務
中      華      民      國    九十      年      六      月     十三     日
                                      臺灣板橋地方法院刑事第五庭
                                          法  官  陳  翠  琪
右正本證明與原本無異。
如不服本判決，應於判決送達後十日內，向本院提出上訴狀。
                          書記官  曹  秋  冬
中      華      民      國    九十      年      六      月     十八     日
附錄本案論罪科刑法條全文
刑法第三百四十九條
收受贓物者，處三年以下有期徒刑、拘役或五百元以下罰金。
搬運、寄藏、故買贓物或為牙保者，處五年以下有期徒刑、拘役或科或併科一千元以
下罰金。
因贓物變得之財物以贓物論。


司法院資訊處製作；財團法人民間司法改革基金會備份。
